【裁判字號】    97,訴,894
【裁判日期】    971204
【裁判案由】    毒品危害防制條例
【裁判全文】
臺灣高雄地方法院刑事判決               97年度訴字第894號
公  訴  人  臺灣高雄地方法院檢察署檢察官
被      告  甲○○
                    現另案於高雄第二監獄執行中
指定辯護人  朱育男律師（義務辯護人）
上列被告因毒品危害防制條例案件，經檢察官提起公訴（97年度
偵字第5296號），本院判決如下：
    主  文
甲○○轉讓第一級毒品，累犯，處有期徒刑壹年陸月。
扣案之海洛因壹包（檢驗前淨重0.077 公克，檢驗後淨重0.07公
克）沒收銷燬之。
其餘被訴販賣第一級及第二級毒品部分，均無罪。
    事  實
一、甲○○明知海洛因係毒品危害防制條例第2 條第2 項第1 款
    所列之第一級毒品，不得持有、販賣及轉讓，竟基於轉讓第
    一級毒品之犯意，於民國97年2 月13日23時許，在高雄縣大
    寮鄉○○路173 號之「俊成遊藝場」內，無償轉讓海洛因1
    包（檢驗前淨重0.077 公克，檢驗後淨重0.07公克）予登東
    嶺施用，嗣經員警執行巡邏勤務經過「俊成遊藝場」時，見
    甲○○、登東嶺形跡可疑，前往盤查其等身分而查獲，並扣
    得上開海洛因1包。
二、案經高雄縣政府警察局林園分局移送台灣高雄地方法院檢察
    署檢察官偵查起訴。
    理  由
壹、有罪部分：
一、上開犯罪事實業據被告甲○○於本院審理中坦承不諱，核與
    證人登東嶺於偵查中證述之情節相符（見偵卷第37頁），復
    有自登東嶺身上查獲之粉末1 扣案可憑，而該包粉末經檢驗
    結果確係海洛因（檢驗前淨重0.077 公克，檢驗後淨重0.07
    公克），亦有高雄市立凱旋醫院高市凱醫驗字第6376號濫用
    藥物成品檢驗通知書1 紙在卷可查；罪證明確，被告犯行堪
    以認定。
二、核被告所為，係犯毒品危害防制條例第8 條第1 項之轉讓第
    一級毒品罪。其持有海洛因後，進而轉讓，其持有之低度行
    為應被其轉讓之高度行為所吸收，不另論罪。又被告前於93
    年間因施用毒品及竊盜案件，經法院分別判處有期徒刑7 月
    、3 月及10月確定，嗣經定應執行刑為有期徒刑1 年6 月確
    定；復於94年間因施用毒品案件，經法院判處有期徒刑1年
    3 月確定，上開案件接續執行，於96年1 月15日假釋出監，
    96年10月8 日假釋期滿未經撤銷，視為執行完畢，有其臺灣
    高等法院被告前案紀錄表1 份附卷可稽，其於上開有期徒刑
    執行完畢後5 年內，故意再犯本件有期徒刑以上之罪，為累
    犯，應依刑法第47條第1 項之規定加重其刑。審酌被告轉讓
    海洛因予他人，使毒品流通氾濫，戕害他人身心健康，惟轉
    讓之數量非多，且犯後承認犯行態度尚稱良好等一切情狀，
    量處如主文所示之刑。另扣案之海洛因1 包（檢驗前淨重
    0.07 7公克，檢驗後淨重0.07公克）為第一級毒品，應宣告
    沒收銷燬之，至送驗耗損部分因已滅失，爰不另宣告沒收銷
    燬。
三、證據能力部分：（一）被告以外之人於偵查中向檢察官所為
    之陳述，除顯有不可信之情況者外，得為證據，刑事訴訟法
    第159 條之1 第2 項定有明文。經查，本件證人登東嶺於偵
    查中所為之陳述業經具結擔保其陳述之正確性，且查無何顯
    不可信之情況，核之上開說明，應具證據能力。（二）按被
    告以外之人於審判外之言詞或書面陳述，除法律有規定者外
    ，不得作為證據，刑事訴訟法第159 條第1 項定有明文。經
    查：本件卷附之高雄市立凱旋醫院就扣案之海洛因（登東嶺
    持有部分）所為之鑑定通知書，雖為被告以外之人於審判外
    所為之書面陳述，屬於傳聞證據，然此乃臺灣高雄地方法院
    檢察署檢察官於偵查中，依刑事訴訟法第208 條第1 項規定
    ，囑託該院鑑定，該院依刑事訴訟法第208 條第1 項準用同
    法第206 條第1 項規定所出具之書面鑑定報告，屬刑事訴訟
    法第159 條第1 項「被告以外之人於審判外之言詞或書面陳
    述，除法律有規定者外，不得作為證據」規定所稱「法律有
    規定者」之情形，應有證據能力，而得作為本件認定犯罪事
    實之證據。
貳、無罪部分：
一、公訴意旨略以：被告甲○○明知海洛因及安非他命分別係毒
    品危害防制條例第2條 第2 項第1 、2 款所列之第一、二級
    毒品，不得持有、販賣，竟仍意圖營利，基於販賣第一、二
    級毒品之犯意，於97年2 月13日14時許，在高雄市○○路「
    九龍保齡球場」之停車場內，分別以新台幣6 千元、1 萬5
    千元之代價，向綽號「昇仔」之男子販入海洛因1 公克及甲
    基安非他命10公克後，於同日23時許前往位在高雄縣大寮鄉
    ○○路173 號之「俊成遊藝場」內，以所持00000000 00 號
    、0000000000號、0000000000號、0000000000號行動電話作
    為聯絡工具，伺機販賣上開毒品予不特定人，因認其涉有毒
    品危害防制條例第4 條第1 項、第2 項之販賣第一、二級毒
    品罪嫌等語。
二、按犯罪事實應依證據認定之，無證據不得推定其犯罪事實，
    又不能證明被告犯罪，應諭知無罪之判決；刑事訴訟法第15
    4 條第2 項及第301 條第1 項分別定有明文。再按刑事訴訟
    法上所謂認定犯罪事實之證據，係指足以認定被告確有犯罪
    行為之積極證據而言，如未能發現相當證據或證據不足以證
    明，自不能以推測或擬制之方法，以為裁判基礎。而認定不
    利於被告之事實，須依積極證據，苟積極證據不足為不利被
    告之認定時，即應為有利於被告之認定，更不必有何有利之
    證據；又認定犯罪事實所憑之證據，雖不以直接證據為限，
    間接證據亦包括在內，然而無論直接證據或間接證據，其為
    訴訟上之證明，須於通常一般之人均不致有所懷疑，而得確
    信其為真實之程度者，始得據為有罪之認定，倘其證明尚未
    達到此一程度，而有合理之懷疑存在，無從使事實審法院得
    有罪之確信時，即應由法院為諭知被告無罪之判決。亦即若
    證據資料在經驗科學上或論理法則上尚有對被告較為有利之
    存疑，而無從依其他客觀方法排除此項合理之可疑，即不得
    以此資料作為斷罪之基礎，且刑事訴訟制度受「倘有懷疑，
    即從被告之利益為解釋」、「被告應被推定為無罪」之原則
    所支配，故得為訴訟上之證明者，無論為直接或間接證據，
    須客觀上於一般人均不致有所懷疑而達於確信之程度者，始
    可據為有罪之認定，倘其證明尚未達於「確信」之程度，而
    有合理可疑存在時，即難據以為被告不利認定，換言之，在
    法律判斷上，即不能為被告有罪之認定。
三、訊之被告甲○○對於在其住處查獲海洛因及甲基安非他命等
    情固不諱言，惟堅決否認有何販賣第一級及第二級毒品之犯
    行，辯稱查獲之毒品係供其自己施用等語。經查，本件公訴
    意旨認被告涉有上開販賣第一級毒品及第二級毒品之犯行，
    無非以被告於警詢中之供述，證人即製作筆錄之警員乙○○
    於偵查中之證述，及於被告身上查獲海洛因3 小包及甲基安
    非他命5 小包及於其住處查獲安非他命吸食器1 組、海洛因
    殘渣袋9 只、電子磅砰1 台及現金18100 元，為其論據。惟
    查，（一）本件被告雖於警詢中（97年2 月14日林園分局第
    二次調查筆錄）供述稱：「（你是何時進入高雄縣大寮鄉山
    頂村山頂村173 號？）我是97年2 月13日23時許進入遊藝場
    ，準備在遊藝場內販售第一級毒品海洛因及第二級毒品安非
    他命給予他人施用」等語，然經本院勘驗該次警詢錄音帶結
    果，內容顯示「警方訊問人員於第三頁第7 行訊問『你是何
    時進入高雄縣大寮鄉山頂村山頂村173 號？』前，先向被告
    訊問『今天到那邊是否要賣藥（毒品）？』，被告答『不是
    』，警方回答『不是，我待會兒把你用到變是，我沒有騙你
    ！讓你又兼收押，我再用2 支給你看，裡面給你寫說藥怎樣
    ，別跟我講不要，我跟你說你跟我湊清楚，我就都給你‧‧
    ‧，今晚你就馬上回來了。辦那麼多件了，那種晚上就馬上
    回來了』」，此部分警詢筆錄上並未記載，有本院勘驗筆錄
    在卷可憑（審卷第93頁），顯然被告於警詢中自白之供述，
    非出於其自由意志所為，依刑事訴訟法第156 條第1 項之反
    面解釋，被告上開於警詢時之供述自不具證據能力，不得作
    為本件認定犯罪事實之證據；（二）證人即製作警詢筆錄之
    詢問人警員乙○○雖於偵查中證述稱：製作筆錄係一問一答
    ，且被告於警詢中表示其準備要賣毒品等語，於審理中亦證
    述稱：製作警詢筆錄時一問一答全程錄音，被告於「俊成遊
    藝場」查獲時未坦承販毒係回警局製作筆錄時說的等語（見
    審卷第第113 ─114 頁），又證人即製作警詢筆錄之紀錄者
    警員丙○○於審理中證述稱：製作筆錄時一開始被告並未否
    認販賣毒品等語（見審卷第119 頁），惟上開證人之證詞與
    本院上開就警詢錄音帶所為勘驗之結果不符，自不足採信；
    （三）又本件警方於上開時地查獲被告時並未查獲其販賣毒
    品之交易對象，且於被告身上查獲之海洛因2 小包經檢驗結
    果分別為檢驗前淨重0.032 公克檢驗後淨重0. 024公克及檢
    驗前淨重0.01 4公克檢驗後淨重0.00 6公克，有高雄市立凱
    醫院高市凱醫驗字第6377號濫用藥物成品檢驗鑑定書1 紙在
    卷可查（見偵卷第31頁），其顯係供被告個人施用，又其後
    於被告住處查獲安非他命吸食器1 組、海洛因殘渣袋9 只、
    電子磅砰1 台及現金18100 元，均非屬販賣毒品專用之物，
    亦難以此認被告有販賣毒品之事實；（四）又本件係警方人
    員於臨檢時認為被告形跡可疑而加以盤查，並非實施監聽或
    接獲線報認被告有販賣之行為，業據上開證人乙○○於本院
    審理中證述明確；（五）又被告被查獲後經採尿檢驗結果有
    嗎啡及甲基安非他命之陽性反應，並因而經本院以97年度審
    訴字第1783號判決有罪確定，有刑事宣示判決筆錄1 紙在卷
    可查益證被告所辯查獲之海洛因及安非他命係供其施用等語
    可採；此外本件復查無其他之積極之證據，足以證明被告有
    何販賣第一級及第二級毒品之犯行；核之上開法條及判例之
    意旨，被告此部分之犯罪尚屬不能證明，自應為無罪之諭知
    。
四、證據能力部分：（一）被告於警詢中之供述不具證據能力業
    如上述。（二）又按被告以外之人於偵查中向檢察官所為之
    陳述，除顯有不可信之情況者外，得為證據，刑事訴訟法第
    159 條之1 第2 項定有明文。經查，本件證人乙○○於偵查
    中所為之陳述業經具結擔保其陳述之正確性，且查無何顯不
    可信之情況，核之上開說明，應具證據能力。（三）按被告
    以外之人於審判外之言詞或書面陳述，除法律有規定者外，
    不得作為證據，刑事訴訟法第159 條第1 項定有明文。經查
    ：本件卷附之高雄市立凱旋醫院就扣案之海洛因（被告持有
    部分）所為之鑑定通知書，雖為被告以外之人於審判外所為
    之書面陳述，屬於傳聞證據，然此乃臺灣高雄地方法院檢察
    署檢察官於偵查中，依刑事訴訟法第208 條第1 項規定，囑
    託該院鑑定，該院依刑事訴訟法第208 條第1 項準用同法第
    206 條第1 項規定所出具之書面鑑定報告，屬刑事訴訟法第
    159 條第1 項「被告以外之人於審判外之言詞或書面陳述，
    除法律有規定者外，不得作為證據」規定所稱「法律有規定
    者」之情形，應有證據能力，而得作為本件認定犯罪事實之
    證據。
據上論斷，應依刑事訴訟法第299 條第1 項前段、第301 條第1
項，毒品危害防制條例第8 條第1 項、第18條第1 項前段，刑法
第11條、第47條第1 項，判決如主文。
中    華    民    國    97    年    12    月    4    日
                  刑事第四庭    審判長法  官  陳  箐
                                      法  官  莊珮君
                                      法  官  林俊寬
以上正本證明與原本無異。
如不服本判決應於收受送達後10日內向本院提出上訴書狀，並應
敘述具體理由；如未敘述上訴理由者，應於上訴期間屆滿後20日
內向本院補提理由書（均須按他造當事人之人數附繕本）「切勿
逕送上級法院」。
中    華    民    國    97    年    12    月    5    日
                                      書記官  林香如
附錄法條：
毒品危害防制條例第8條
轉讓第一級毒品者，處1 年以上7 年以下有期徒刑，得併科新臺
幣1 百萬元以下罰金。
轉讓第二級毒品者，處6 月以上5 年以下有期徒刑，得併科新臺
幣70萬元以下罰金。
轉讓第三級毒品者，處3 年以下有期徒刑，得併科新臺幣30萬元
以下罰金。
轉讓第四級毒品者，處1 年以下有期徒刑，得併科新臺幣10萬元
以下罰金。
前四項之未遂犯罰之。
轉讓毒品達一定數量者，加重其刑至二分之一，其標準由行政院
定之。


司法院資訊處製作；財團法人民間司法改革基金會備份。
